臺灣高等法院高雄分院刑事判決　　　　　　　　　　九十一年度上訴字第七六四號
　　上　訴　人
　　即　被　告　乙○○
右上訴人因違反著作權法案件，不服臺灣高雄地方法院九十一年度訴字第五二五號中
華民國九十一年三月三十一日第一審判決（起訴案號：臺灣高雄地方法院檢察署九十
年度偵字第一一九０三號、第一二二七六號），提起上訴，本院判決如左：
    主  文
上訴駁回。
    事  實
一、乙○○於民國（下同）八十三年間因違反麻醉藥品管理條例案件，經本院於八十
    四年五月九日以八十四年上訴字第五二七號判決科處有期刑三年，確定後於八十
    七年十一月八日執行完畢，仍不知警惕，明知其在不詳網站上所購入之重製盜版
    電腦程式光碟片係侵害他人享有電腦程式著作權之非法重製物，竟因無業而基於
    意圖營利之犯意，自九十年年五月二十八日起，在高雄市○○路商店之騎樓上擺
    設攤位，以每片盜版光碟片新台幣（下同）五百元、兩片八百元之價格出售交付
    予不特定人牟利，恃以為生，資為常業，迄九十年六月一日下午二時三十分許，
    乙○○在高雄市三民區○○○路一二一號前之建國電腦商場騎樓前擺設攤位，適
    蘇筌瑋欲向乙○○以兩片光碟八百元購買盜版（編號3DMAX3.1CAT-034）電腦程
    式光碟時，為警當場查獲，並扣得乙○○正欲交付給蘇荃瑋之盜版程式光碟兩片
    、販賣所得八百元與目錄四十八本。乙○○仍不知悔改，復於於九十年六月十八
    日下午二時三十分許，在上址騎樓前擺設攤位販賣侵害他人電腦程式著作之盜版
    光碟，適郭政國欲向乙○○以每片五百元購買編號CAT-043內有「POSER V4.0 」
    電腦程式光碟時，再度為警當場查獲，並當場扣得郭政國訂購而由乙○○正欲交
    付之盜版電腦程式光碟一片與乙○○所有供犯罪所用之盜版光碟二片、目錄三冊
    等。
二、案經友立資訊有限公司訴請高雄市政府警察局三民第一分局移送臺灣高雄地方法
    院檢察署檢察官偵查起訴。
    理  由
一、訊據上訴人即被告乙○○（下稱被告）對於因失業而販賣重製盜版電腦程式光碟
    片為警查獲之事實，固坦承不諱，惟辯稱：第二次被警查獲係因郭政國打電話告
    以之前所買的光碟片不能用，伊答應換片才又被警查獲云云。
二、惟查：
  (一)被告右揭先後二次販賣盜版重製電腦程式光碟為警查獲之事實，已據其於警訊及
    原審法院審理時坦承不諱（見高市警三(一)分刑字第七八三八號卷第一頁背面、高
    市警三(一)分刑字第八五八七號卷第二頁、原審卷第十六頁），核與證人即購買之
    顧客蘇筌瑋、郭政國於警訊時證述情節相符，亦與告訴人友立資訊股份有限公司
    代理人陳文銓於警訊中指訴之情節相符，並有電腦程式光碟共五片、販賣所得八
    百元、光碟目錄五十一本扣案可資佐證。
  (二)又前開扣案之光碟經本院勘驗結果，上開扣案光碟內有按裝破解檔，內容亦有版
    權所有等文字，有勘驗照片二幀在卷可憑（見本院卷第七十二頁），被告所販售
    者確係盜版電腦程式光碟無訛。
  (三)按刑法上規定之常業罪，只須有賴某種犯罪為業之意思，而有事實之表現已足，
    不以藉該犯罪為唯一生存者為必要，縱令尚有其他職業，亦無礙成立常業罪，此
    有最高法院八十八年台上字第二０二三號判決可資參照。被告於警訊自承：因所
    任職之公司裁員且景氣不好一直失業至今，後因逛街獲知在電腦商場擺攤販賣光
    碟，不需要多少成本，為幫助家庭經濟收入才擺攤販賣盜版光碟。於原審法院亦
    供稱：因經濟不景氣有父母要養。於本院調查時供稱：因為父母親都沒有工作，
    整個家庭都靠我，弟弟也在當兵各等語（見高市警三(一)分刑字第七八三八號卷第
    一頁背面、原審卷第十六頁、本院卷第二十一頁），參以前揭扣案之光碟目錄有
    五十一本之多等情觀之，被告係以販賣盜版光碟所得作為生活來源之依據無訛。
    綜上所述，被告所辯應係避重就輕之詞，委無可採，其侵害他人著作財產權之犯
    行已堪認定。
三、核被告所為，係犯著作權法第九十四條、第九十三條第三款、第八十七條第二款
    之以明知為侵害著作權之物，意圖營利而以交付之方法侵害他人之著作權為常業
    罪。被告以一意圖營利而交付侵害數電腦程式著作，同時侵害多數著作財產權人
    之法益，係一行為觸犯數相同罪名，應依想像競合犯之規定，從一重處斷。被告
    於八十三年間因違反麻醉藥品管理條例案件，經本院於八十四年五月九日以八十
    四年上訴字第五二七號判決科處有期刑三年，確定後於八十七年十一月八日執行
    完畢之事實，除經被告陳明在卷外，並有臺灣高等法院被告全國前案紀錄表、臺
    灣高雄地方法院檢察署刑案資料查註紀錄表附卷足稽，茲於執行完畢後五年以內
    再犯本件最重本刑有期徒刑以上之罪，為累犯，應依刑法第四十七條之規定加重
    其刑。
四、原審因而適用著作權法第九十四條、第九十三條第三款、第八十七條第二款、刑
    法第四十七條之規定，審酌被告為牟私利，侵害他人之甲慧財產權，所為背於國
    際社會保護甲慧財產權之潮流，且經查獲後仍竟繼續販賣盜版光碟片，犯後坦承
    犯行，態度良好等一切情狀，量處有期徒刑一年四月。另敘明扣案重製盜版程式
    光碟計五片、販賣所得盜版光碟所得八百元、目錄計五十一本，分別係被告所有
    供犯罪所用之物，及因犯罪所得之物，爰依刑法第三十八條第一項第二款、第三
    款規定宣告沒收。經核原判決認事用法並無違誤，量刑亦稱允當。被告上訴意旨
    認量刑太重，指摘原判決不當，為無理由，應予駁回。又被告係累犯，已如前述
    ，被告請求宣告緩刑云云，亦屬無據，應予駁回。
據上論結，應依刑事訴訟法第三百六十八條，判決如主文。
本案經檢察官郭振昌到庭執行職務。
中    華    民    國     九十一     年       十       月      十七      日
                              臺灣高等法院高雄分院刑事第四庭
                                  審判長法官  蕭權閔
                                        法官  陳啟造
         法官  李嘉興
右正本證明與原本無異。
如不服本判決應於收受本判決後十日內向本院提出上訴書狀，其未述上訴理由者，
並得於提起上訴後十日內向本院補提理由書狀（均須按他造當事人之人數附繕本)「
切勿逕送上級法院」。
                                      書記官  呂素珍
中    華    民    國     九十一     年       十       月      二十一    日
附錄：本判決論罪科刑法條：
著作權法第九十四條
以犯第九十一條、第九十二條或第九十三條之罪為常業者，處一年以上七年以下有期
徒刑，得併科新臺幣四十五萬元以下罰金。
著作權法第九十三條第三款
有下列情形之一者，處二年以下有期徒刑，得併科新台幣十萬元以下罰金：
三、以第八十七條各款方法之一侵害他人之著作權者。
著作權法第八十七條第二款
有下列情形之一者，除本法另有規定外，視為侵害著作權或製版權：
二、明知為侵害著作權或製版權之物而散布或意圖散布而陳列或持有或意圖營利而交
　　付者。
                                                                        Ｑ
